臺灣臺北地方法院民事判決　　　　　　　100年度訴字第515號
原　　　告　朱鳳珠
訴訟代理人　黃銘樹
被　　　告　王英傑
訴訟代理人　呂康德律師
上列當事人間請求債務不履行損害賠償事件，本院於民國100年6
月16日言詞辯論終結，判決如下：
    主  文
原告之訴駁回。
訴訟費用由原告負擔。
    事實及理由
一、原告起訴主張：被告委託訴外人益通不動產經紀有限公司（
    下稱益通公司）銷售臺北市○○區○○段二小段424、519地
    號土地持份及其上門牌號碼：臺北市○○路○段222號9樓之1
    、9樓之2房屋暨地上編號第22號機械式停車位（下合稱系爭
    不動產），原告出價新臺幣（下同）1,280萬元，並交付30
    萬元斡旋金，益通公司於民國99年10月27日通知原告成交，
    ，惟被告竟拒絕與原告簽訂買賣契約，原告爰依買賣議價委
    託書第6條第2款約定，請求被告加倍返還已收全部價金60萬
    元。並聲明：被告應給付原告60萬元。
二、被告則以：兩造原約定於99年11月1日簽訂買賣契約，惟於
    磋商交屋期限時，因被告經營之矩陣出版股份有限公司（下
    稱矩陣公司）在系爭不動產營業，被告要覓址搬遷，大約需
    時3個月，但原告僅同意2個月，不願就此問題讓步，當日因
    而未簽訂買賣契約。故本件兩造雖就價金意思一致，惟就契
    約必要之點（搬遷時間）始終未能意思一致，是買賣契約未
    能簽成之原因乃因兩造意思不一致，而非可歸責於被告之事
    由所致，此與買賣議價委託書第6條第2款條件不相符合，原
    告請求並無理由等語，資為抗辯。並聲明：如主文第1項所
    示。
三、原告主張：被告委託益通公司銷售系爭不動產，原告出價1,
    280萬元，並交付30萬元斡旋金，但兩造最終未簽訂買賣契
    約等情，業據提出存證信函、買賣議價委託書為證【見100
    年訴字第515號卷（下稱訴字卷）第8、9頁】，且為被告所
    不爭執，堪信為真實。
四、本件應探究者為：原告依買賣議價委託書第6條第2款約定請
    求被告給付60萬元，有無理由？茲析述如下：
  (一)自買賣議價委託書觀之（見訴字卷第9頁），於左下方記載
    「買方確認上述承購條件無誤…」，原告並在買方確認欄上
    簽名，於右下方則有「賣方同意依本約條件出售」之勾選，
    被告並在賣方確認欄上簽名，另第1條約定：「買賣標的…
    」，第2條第1款約定：「承購總價款為壹仟貳佰捌拾萬元整
    …」，第3條約定：「本書據經賣方簽章同意買方承購條件
    時，買賣即成立…」，第5條約定：「…買賣雙方應自成交
    日起3日內至受託人（益通公司）之營業處所簽訂不動產買
    賣契約書…」，故對兩造而言，可認買賣議價委託書乃一買
    賣預約，即兩造就標的物為系爭不動產、價金為1,280萬元
    已於買賣議價委託書確立，兩造並約定於成交日（兩造簽立
    買賣議價委託書之日）起3日內至益通公司營業處所簽訂本
    約（不動產買賣契約書）。
  (二)買賣議價委託書第6條第2款約定：「因可歸責於買賣當事人
    一方之事由而不依約履行時，他方得經定期催告後解除契約
    ，並請求損害賠償。其賠償金額買賣雙方議定如下：…二、
    因可歸責於賣方之事由致解除契約時，賣方加倍返還已收全
    部價金」（見訴字卷第9頁），故原告如要依買賣議價委託
    書第6條第2款約定對被告主張損害賠償，須符合以下條件：
    因可歸責而被告之事由而不依買賣議價委託書之約定履行
    。原告定期催告後解除買賣議價委託書。經查：
  1.證人楊慶昌（益通公司業務員）於另案結證稱：被告於委託
    益通公司銷售系爭不動產及簽立買賣議價委託書時均未要求
    3個月搬遷期，直至99年11月1日預定簽訂書面買賣契約書當
    天，才要求3個月搬遷期，因交屋期限無法達成共識而未簽
    訂書面買賣契約書。嗣原告於100年1月18日前有同意3個月
    搬遷期，但被告仍拒絕簽署買賣契約書等語【見100年度小
    字第1號卷（下稱小字卷）第56、57頁】，而證人黃銘樹（
    原告於99年11月1日之代理人）於另案結證稱：在預定簽署
    書面買賣契約當天，被告才要求3個月搬遷期，但因與原約
    定條件不同，即未於當天簽署買賣契約書，嗣在調解時即
    100年1月18日，即有向上訴人表示同意3個月搬遷期，但上
    訴人表示要調高價錢，因而迄未簽訂買賣契約書等語（見小
    字卷第57、58頁），可知被告於99年10月18日委託益通公司
    銷售系爭不動產及於99年10月27日簽立買賣議價委託書時，
    均未要求3個月搬遷期，於99年11月1日預定簽訂買賣契約書
    當天，始要求3個月搬遷期。然倘被告確須3個月搬遷期，本
    應於委託益通公司時表明，至遲亦應在簽立買賣議價委託書
    前向益通公司或原告陳明，然被告卻於99年11月1日預定簽
    訂買賣契約書當天，始突然提出3個月搬遷期之要求，顯非
    得拒絕簽署買賣契約書之正當事由。是被告在預定簽署買賣
    契約書當天，以原告不同意3個月搬遷期為由，拒絕簽署買
    賣契約書，甚且，在原告同意3個月搬遷期後，仍拒不簽署
    買賣契約書，已違反買賣議價委託書第5條：「…買賣雙方
    應自成交日起3日內至受託人（益通公司）之營業處所簽訂
    不動產買賣契約書…」之約定，並具有可歸責性，是本件係
    因可歸責而被告之事由而不依買賣議價委託書之約定履行，
    甚為明確。
  2.原告固以臺北金南郵局第732號存證信函對被告催告於99年
    11月12日前簽訂買賣契約，有該存證信函在卷可憑（見訴字
    卷第7、8頁），然其後原告並未對被告為解除買賣議價委託
    書之表示，本院於審理時曾就買賣議價委託書第6條第2款中
    「致解除契約」之要件請原告表示意見（見卷第63頁），但
    原告仍未為解除買賣議價委託書之表示，是本件不能認已完
    全符合買賣議價委託書第6條第2款約定所規定之要件。故原
    告依買賣議價委託書第6條第2款約定請求被告給付60萬元，
    尚有未合。
五、從而，原告依買賣議價委託書第6條第2款約定，請求被告應
    給付原告60萬元，為無理由，應予駁回。
六、本件事證已臻明確，兩造其餘攻防方法及所提證據，業經審
    酌，核與本件判決結果無影響，爰不逐一論述，併此敘明。
七、據上論結，本件原告之訴為無理由，依民事訴訟法第78條，
    判決如主文。
中    華    民    國   100    年    7     月     8    日
                  民事第六庭法  官  張文毓
以上正本係照原本作成。
如對本判決上訴，須於判決送達後20日內向本院提出上訴狀（須
附繕本）。
如委任律師提起上訴者，應一併繳納上訴審裁判費。
中    華    民    國   100    年    7     月    12    日
                              書記官  賴敏慧